【裁判字號】    98,抗,1800
【裁判日期】    990120
【裁判案由】    聲明異議
【裁判全文】
臺灣高等法院民事裁定                  98年度抗字第1800號
抗告人  甲○○
上列當事人與相對人乙○○○間因支付命令事件，抗告人不服臺
灣板橋地方法院民國98年10月21日所為98年度事聲字第121號裁定
，提起抗告，本院裁定如下：
    主  文
抗告駁回
抗告費用由抗告人負擔。
    理  由
一、按送達於應受送達人之住居所、事務所或營業所行之，但在
    他處會晤應受送達人時，得於會晤處所行之；送達於住、居
    所，事務所或營業所，不獲會晤應受送達人者，得將文書付
    與有辨別事理能力之同居人或受僱人，民事訴訟法第136條
    第1項、第137條第1項定有明文。又按代收送達雖不合法，
    而於其轉交本人時起，仍應視為合法送達（最高法院19年台
    抗字第65號判例意旨參照）。是送達文書係以送達於應受送
    達人本人為原則，必以依上開規定送達於應受送達人之住居
    所、事務所或營業所為送達處所，而不獲會晤應受送達人時
    ，始得將文書付與有辨事理能力之同居人或受僱人。如非屬
    前揭補充送達，又不能證明收受文書之人已將文書轉交應受
    送達人本人時，自難認其送達為合法。
二、本件抗告人聲請對相對人核發支付命令，經原法院於民國（
    下同）96年6月29日核發96年度促字第34837號支付命令，對
    相對人住所地台北縣永和市○○路140巷10號2樓為送達，原
    法院書記官並於96年8月1日核發支付命令確定證明書。嗣相
    對人於98年4月27日以其未曾收受上開支付命令為由，聲請
    撤銷支付命令確定證明書，經原法院書記官於98年8月6日以
    系爭支付命令未合法送達，撤銷支付命令確定證明書，抗告
    人聲明異議，經原法院司法事務官駁回，並經原法院裁定駁
    回抗告人之異議。
三、抗告人抗告意旨略以：郵務士雖未將系爭支付命令送達於送
    達證書所載台北縣中和市○○路104巷10號2樓，而係送達至
    台北縣永和市○○路104巷8弄10號由第三人許進益代為收受
    ，惟3日後即96年月9日寄送予相對人之原法院另案96年度訴
    字第1354號庭期通知書，亦係由第三人許進益蓋用用一相對
    人印章代為收受，相對人並已依期到庭，足見該庭期通知書
    已合法送達，且相對人同意由許進益代為收受送達，相對人
    主張未曾收受3日前以同一方式送達之支付命令，殊難想像
    。又迄至96年10月2日相對人女兒之靈堂，一直設在台北縣
    永和市○○路104巷8弄10號，相對人並持有該處鑰匙可自由
    進出，且於95、96年間確與其女及第三人許進益同住上址，
    95至97年間相對人涉訟之案件有多處收件地址，為已於該處
    送信10多年之郵務士賴志忠所熟知，賴志忠對於信件應送至
    何處、何人可收受之判斷，多年來均無問題，其於檢方筆錄
    中所稱送達時不知居住於上址身材微胖之男子為何人，其本
    意應係指不知第三人許進益與兩造的關係為何，並非將信件
    交付毫不相干之第三人。又案外人許進益於另案檢察官訊問
    時，僅稱忘記有無轉交支付命令予相對人，並未表示未將支
    付命令轉交相對人，而其與兩造並無利益或對價關係，實無
    隱匿之必要，應認其已將支付命令轉交予相對人，系爭支付
    命令已合法送達等語，求為廢棄原裁定。
四、惟查：原法院96年度促字第34837號系爭支付命令，載明相
    對人之送達住所為「台北縣永和市○○路104巷10號2樓」，
    永和郵局郵務士雖於送達證書上勾載已於96年7月6日下午13
    時50分將送達文書付與應受送達人本人，並蓋有相對人之印
    文，惟該郵務士即案外人賴志忠於97年4月29日於原法院檢
    察署另案中結證稱：「(問：乙○○○的送達為何不向送達
    地址送達？)因為當時我投遞第一家，就是104巷8弄10號時
    ，我有問該名男子他們是否有親戚關係，是否要代收，他說
    他那邊有印章，我就讓他代收」，「(問：是有何人簽收？)
    是一個住在那裡的中年男子收受，身材微胖，但是我不知道
    他是誰。是他拿章出來蓋的，當時投遞我有確認甲○○與乙
    ○○○之間的關係，我知道他們是婆媳」等語(見原法院卷
    第23至24頁)，已自承並未依址投遞，且未於8弄10號房屋會
    晤相對人，是系爭支付命令並非如送達證書所載，送達於送
    達證書所載處所，亦非由相對人親自收受，應堪認定。
五、抗告人雖主張96年10月2日前相對人女兒之靈堂均設於台北
    縣中和市○○路104巷8弄10號，相對人持有該處鑰匙，且於
    95、96年間確與其女及案外人許進益同住該處，應可認第三
    人許進益為其同居人云云。惟相對人僅曾因腳傷暫時與其女
    兒及第三人許進益同住，傷好即搬離等情，已據第三人許進
    益於另案向原法院檢察署陳述明確（見原法院卷第9至10頁
    ），則該處顯非相對人之住居所，又依上開郵務士賴志忠於
    另案檢察官訊問中所為陳述，其所確認者乃兩造間之關係，
    並非代收人許進益與應受送達之相對人間之關係，非可認送
    達當時相對人有與許進益同住該處，亦難認其係確認許進益
    為與相對人之同居人而將支付命令交付許進益。相對人既未
    居住於該處，第三人許進益又非其同居人，則第三人許進益
    代為收受送達，核與民事訴訟法第137條第1項所定補充送達
    之要件不合，並不生送達之效果。
六、抗告人雖又以相對人未曾制止許進益代收信件或取回印章，
    且三日後送達之另案庭期通知書，亦係由第三人許進益以同
    一方式付收，相對人並已於該次庭期到場，相對人應有同意
    由許進益代收送達云云。惟系爭支付命令已否合法送達，端
    視其送達是否合於民事訴訟法所定之送達情形而定，與其他
    案件之送達情形無涉。本件相對人並未陳報以第三人許進益
    為送達代收人，而許進益於原法院檢察署另案偵查中亦陳稱
    ：相對人並未請其代收郵件，是相對人的女兒游淑卿拿印章
    給他，請其代收等語（見原法院卷第10頁），難認相對人曾
    授權許進益代為收受送達，而許進益收受後，又無證據顯示
    其已將系爭支付命令轉交予相對人，相對人抗辯未曾收受系
    爭支付命令，尚非無據。抗告人主張系爭支付命令已合法送
    達於相對人，則無足取。系爭支付命令既未合法送達於相對
    人，則原法院書記官撤銷系爭支付命令之確定證明書，核並
    不合，原法院裁定駁回抗告人對於原法院司法事務官駁回其
    異議之裁定所為之異議，並無違誤，抗告人執前詞指摘原裁
    定不當，求予廢棄，為無理由，應予駁回。
七、據上論結，本件抗告為無理由，爰裁定如主文。
中    華    民    國    99    年    1     月    20    日
                      民事第三庭
                          審判長法  官  林敬修
                                法  官  黃騰耀
                                法  官  張靜女
正本係照原本作成。
本裁定除以適用法規顯有錯誤為理由外，不得再抗告。如提起再
抗告，應於收受後10日內委任律師為代理人向本院提出再抗告狀
。並繳納再抗告費新台幣１千元。
中    華    民    國    99    年    1     月    20    日
                                書記官  蕭麗珍

司法院資訊處製作；財團法人民間司法改革基金會備份。
